【裁判字號】    97,上更(一),428
【裁判日期】    980304
【裁判案由】    毒品危害防制條例等
【裁判全文】
臺灣高等法院臺南分院刑事判決     97年度上更(一)字第428號
上  訴  人  臺灣臺南地方法院檢察署檢察官
上  訴  人
即  被  告  甲○○
選任辯護人  賴玉山  律師
            邱佩芳  律師
上列上訴人因被告違反毒品危害防制條例等案件，不服臺灣臺南
地方法院九十六年度重訴字第十號中華民國九十七年二月一日第
一審判決（起訴案號：臺灣臺南地方法院檢察署九十六年度偵字
第三二七０號），提起上訴，判決後經最高法院第一次發回更審
，本院判決如下：
    主  文
原判決撤銷。
甲○○共同運輸第一級毒品，處無期徒刑，褫奪公權終身。扣案
之第一級毒品海洛因壹佰零陸塊（不含袋淨重參萬伍仟柒佰柒拾
玖點壹陸公克）均沒收銷燬；空包裝袋壹佰零陸個、紙箱參只及
「漁發壹零貳號」漁船壹艘均沒收；未扣案之運輸第一級毒品所
得新臺幣壹佰萬元亦均沒收，如全部或一部不能沒收時，以其財
產抵償之。
    事  實
一、緣甲○○乃「漁發一０二號」漁船之所有人，其知悉海洛因
    為毒品危害防制條例第二條第二項第一款所稱之第一級毒品
    ，不得任意持有、運輸，且為行政院依懲治走私條例第二條
    第四項授權公告之「管制物品項目及其數額」所列甲項第四
    款規定之管制進出口物品，不得私運進口，竟因於泰國普吉
    島設立登記之「漁龍漁業股份有限公司（下簡稱漁龍公司）
    」經營不善，而其所有之「漁發一０二號」漁船亦因多年未
    經檢修，需返臺受檢、換照及維修，因而需款孔急。嗣有一
    名操臺灣北部口音真實姓名年籍不詳之臺籍成年男子於民國
    （下同）九十五年十二月間前往與之接洽，雙方約定以新臺
    幣（下同）一千五百萬元之代價，委託甲○○以「漁發一０
    二號」漁船運送三只紙箱返回臺灣。嗣甲○○返台後即有一
    名綽號「阿成」（檢察官另案偵辦）不詳真實姓名之成年男
    子與之連絡，雙方並依約於臺北松山機場大廳碰面，並由「
    阿成」先行交付定金一百萬元予甲○○，其餘運送代價則待
    甲○○將前開三只紙箱運送至臺灣交貨後再給付。
二、甲○○為圖賺取前開高額運費之代價，即基於運輸第一級毒
    品海洛因之犯意，而與上開操臺灣北部口音真實姓名年籍不
    詳之臺籍成年男子、綽號「阿成」之成年男子共同基於運輸
    第一級毒品及私運管制物品進口之犯意聯絡，甲○○於收受
    上開定金後，隨即返回泰國普吉島其所經營之漁龍公司內，
    自前揭不詳真實姓名之操臺灣北部口音之臺籍男子處，收受
    該名不詳姓名男子所有之內裝海洛因（共計一百零六塊、不
    含袋淨重三萬五千七百八十九點一六公克）之三只紙箱，親
    自分別將之以特殊手法綁紮夾藏在裝有漁具玻璃絲線之三袋
    藍色帆布袋內，並指示當地不知情之印尼籍船員將該三袋裝
    有毒品海洛因及其他裝有漁貨等物之藍色帆布袋共計二十袋
    搬上「漁發一０二號」漁船駕駛艙後方的漁具室內，另雇用
    不知情之船長許瑞忠、輪機長陳世賢（二人均另經檢察官為
    不起訴之處分）駕駛「漁發一０二號」漁船運送前開三只紙
    箱及其他合法報關之漁貨等物品欲返回臺灣，甲○○則另行
    搭機返臺。然許瑞忠、陳世賢於九十六年一月三十日上午自
    泰國普吉島出發後，航行途中，因「漁發一０二號」漁船燃
    料短缺無法順利返航，許瑞忠遂於九十六年二月九日以衛星
    電話通知甲○○，並向南臺漁業電臺及海岸巡防署請求，均
    無法獲得補給油料之協助，甲○○因而於九十六年二月十一
    日央請不知情之陳德良（另經檢察官為不起訴處分）一同駕
    駛「魚發二號」漁船，自屏東縣東港漁港（東港安檢站）出
    發，前往中沙群島海域尋找「漁發一０二號」漁船，以補給
    漁船用油。然因法務部調查局高雄市調查處（下簡稱高雄市
    調處）事前接獲檢舉得知甲○○所有「漁發一０二號」漁船
    將於近日走私運輸毒品海洛因返台之線報，乃報請臺灣臺南
    地方法院檢察署檢察官於九十六年二月十一日下午六時許，
    指揮行政院海岸巡防署海洋巡防總局（下簡稱海巡署）南部
    地區機動海巡隊及第四海巡隊所屬之「澎湖艦」及「PP－00
    05號艦」前往查緝「漁發一０二號」漁船，嗣於九十六年二
    月十二日下午二時三十五分，在我國領海及鄰接區以外之臺
    灣西南方二四０海浬處（即北緯十九度一分五十四秒、東經
    一一八度二十四分六秒）尋獲該漁船，並由海巡署人員登上
    「漁發一０二號」漁船進行檢查，然因甲○○藏匿毒品海洛
    因之技巧高明，以致未能查獲。而甲○○與陳德良所駕駛之
    「漁發二號」漁船於同日晚間八時許，在距臺灣西南方一九
    ０海浬海域（即北緯十九度三十二分、東經一一八度四十一
    分九秒處）與「漁發一０二號」漁船會合，並進行補給油料
    結束後，由「澎湖艦」及「PP－0005號艦」於九十六年二月
    十四日上午七時二十五分許引護返回臺南海巡隊位於臺南安
    平港之艦艇碼頭泊靠後，甲○○自知法網難逃，乃向臺灣臺
    南地方法院檢察署檢察官坦承犯行，並帶同高雄市調處偵查
    員等人在「漁發一０二號」漁船駕駛艙後方漁具室內，起出
    前開夾藏有三紙箱海洛因之藍色帆布袋，因而查獲海洛因毒
    品一百零六塊（共計一百零六塊、不含袋淨重三萬五千七百
    八十九點一六公克），並扣得其所有供犯運輸毒品海洛因罪
    所用之交通工具「漁發一０二號」漁船一艘，及共犯「操臺
    灣北部口音之不詳姓名臺籍男子」所有供犯運輸毒品海洛因
    罪所用之上開毒品包裝袋一百零六個與紙箱三只。甲○○運
    輸第一級毒品海洛因所得合計一百萬元（未扣案）
三、案經臺灣臺南地方法院檢察署檢察官指揮法務部調查局高雄
    市調查處、南部地區機動工作組、憲兵司令部鳳山憲兵隊、
    海巡署第四（臺南）海巡隊、第十四（恆春）海巡隊、南部
    地區機動海巡隊、高雄縣機動查緝隊、臺東機動查緝隊、內
    政部警政署保安警察第三總隊第二大隊、高雄市政府警察局
    三民第一分局移送偵查起訴。
    理  由
甲、程序部分
一、按訊問被告，應全程連續錄音；必要時，並應全程連續錄影
    。但有急迫情況且經記明筆錄者，不在此限。筆錄內所載之
    被告陳述與錄音或錄影之內容不符者，除有前項但書情形外
    ，其不符之部分，不得作為證據，刑事訴訟法第一百條之一
    第一、二項定有明文。
  (一)被告抗辯：其於九十六年三月二十一日接受高雄市調處調查
    員詢問時，自始均供述不知所運送之三只紙箱內裝第一級毒
    品海洛因，該份筆錄所記載之被告自白知悉所運送之三只紙
    箱內裝海洛因之紀錄與被告供述內容不符云云。然經原審於
    九十六年九月十八日準備程序對被告九十六年三月二十一日
    於高雄市調處詢問時之錄音光碟進行勘驗，經核對該份筆錄
    有關於「海洛因」記載之段落，除被告辯護人九十六年八月
    七日提出之準備書二狀附件所示之錄音譯文第七頁第五行記
    載「七、八千萬」等語應更正為「七、八百萬」外，其餘均
    與被告辯護人九十六年八月七日提出之準備書二狀附件所示
    之錄音譯文紀錄相符（原審卷(二)第四六至四九頁），被告起
    初確實都以「東西」作為表示紙箱內裝物品之代稱，並於訊
    問過程中，多次向調查員表示不知道受託運送之三只紙箱內
    之實際內容，但經調查員於訊問過程中多加闡明後，被告最
    後確實向調查員回答接受託運時，心理已有猜想到受託物品
    應該是毒品，嗣調查員將被告於九十六年三月二十一日之供
    述內容，再參照被告前於九十六年二月十四日之供述內容即
    被告曾提及極可能是海洛因一節，自行整理出如前開附件第
    七頁第十一行至第十八行之內容即如被告於九十六年三月二
    十一日訊問筆錄第三頁「其實如我於九十六年二月十四日第
    一次調查筆錄所述，因我當時缺錢，被錢逼急了，所以當託
    運男子登門找我，欲以七、八百萬元運費託運該三箱『東西
    』，我討價還價最後以一千五百萬元成交之時，我心中清楚
    應該就時價值珍貴的東西，託運男子才願意以一千五百萬元
    之高價託運，而泰國地區買賣盛行、氾濫的毒品就是海洛因
    ，所以我直覺該三箱『東西』極可能就是海洛因毒品」之記
    載（偵Ａ卷第一三七頁），經調查員將整理記載之內容提示
    予被告後，被告確實有回答「可以接受」等語，此有勘驗筆
    錄一份在卷可稽（原審卷二第一二五至一二九頁），足證被
    告九十六年三月二十一日之訊問筆錄記載內容與其供述內容
    並無記載不相符合之情形。
  (二)被告又抗辯：其於九十六年三月一日，在高雄市調查處接受
    詢問時，對於調查員詢問所運送的「東西」，被告並未明確
    表示為海洛因。經本院於準備程序勘驗上開錄音光碟結果，
    被告固有講到「東西」，但是並未明顯供述「東西」即係海
    洛因（見本院卷第八八頁勘驗紀錄），是被告於九十六年三
    月一日之調查站詢問筆錄，除上開不符之部分，應依勘驗結
    果更正外，其餘部分與被告之供述內容並無不符。
二、次按訊問被告，應當場制作筆錄，記載左列事項：一對於受
    訊問人之訊問及其陳述。二證人、鑑定人或通譯如未具結者
    ，其事由。三訊問之年、月、日及處所。前項筆錄應向受訊
    問人朗讀或令其閱覽，詢以記載有無錯誤。受訊問人請求將
    記載增、刪、變更者，應將其陳述附記於筆錄。筆錄應命受
    訊問人緊接其記載之末行簽名、蓋章或按指印、又第四十一
    條、第四十二條之規定，於檢察事務官、司法警察官、司法
    警察行詢問、搜索、扣押時，準用之，刑事訴訟法第四十一
    條、第四十三條之一分別定有明文。又按被告之自白，非出
    於強暴、脅迫、利誘、詐欺、疲勞訊問、違法羈押或其他不
    正之方法，且與事實相符者，得為證據，刑事訴訟法第一百
    五十六條第一項亦定有明文。查被告於九十六年三月二十一
    日接受司法警察官即高雄市調處調查員訊問時，除有選任辯
    護人在場外，並經司法警察官當場製作筆錄及全程錄音，所
    記載之訊問內容亦向被告朗讀，以詢問記載有無錯誤後，命
    被告於筆錄記載末行簽名，所為製作筆錄之程序均合乎法定
    程序，記載內容亦經被告確認無誤，始命被告簽名，殊無可
    能有記載不符之情事。況被告乃四十四年十二月十日生，訊
    問當時業已年滿五十四歲，依其智識程度及社會經驗，應無
    不能知悉瞭解調查員所為訊問內容之可能，更有選任辯護人
    在場陪同，雖調查員於訊問過程中，有一再以被告供述運費
    高達一千五百萬元、委託男子曾告知之前係以「鳥人」或「
    鴿子」夾藏攜帶，並多方交代需藏匿隱密處且不得告知他人
    ，受託運送物品通常會詢問貨品內容以釐清責任，以及泰國
    普吉島當地盛行之毒品種類等情事向其闡明，以釐清被告是
    否主觀上知悉所受託運送物品之內容，此種訊問技巧應屬調
    查員為探詢被告主觀犯意所為之合理訊問，並非誤導或扭曲
    被告所為之供述，或以強暴、脅迫、詐欺或其他不正方法迫
    使被告違背其自由意志所為之供述，是以，被告所為前開供
    述應係基於任意性所為。被告所辯其於九十六年三月二十一
    日所為之供述與筆錄記載不相符合云云，自無足取。被告於
    該日訊問時所為之供述內容既與筆錄記載相符，又係出於任
    意性，依前開刑事訴訟法第一百條之一第二項之反面解釋以
    及同法第一百五十六條第一項之規定，當有證據能力至明。
三、又被告配偶陳盈縈使用之電話00-0000000號之電話監聽譯文
    ，係依據臺灣臺南地方法院檢察署96年南檢朝審監（續）字
    第000158號（監察期間自九十六年一月二十三日至九十六年
    六月二月十六日）、第000327號（監察期間自九十六年二月
    十六日至九十六年三月十六日）等通訊監察書所製作，有該
    署通訊監察書、電話附表等件可稽（見本院更一審卷第七六
    頁至第七七頁、第八一頁至第八二頁），均屬於依法定程序
    執行通訊監察所取得之派生證據，且經本院於準備程序及審
    理期日時依法提示予被告、辯護人及檢察官表示意見時，被
    告、辯護人及檢察官均同意該監聽譯文內容作為本件之証據
    （見本院更一審卷第六八頁、第七０頁），則該監聽譯文自
    得採為本案認定犯罪事實之證據（最高法院九十五年度台上
    字第三一二八號判決意旨參照）。
四、復按被告以外之人於審判外之陳述，雖不符前四條之規定，
    而經當事人於審判程序同意作為證據，法院審酌該言詞陳述
    或書面陳述作成時之情況，認為適當者，亦得為證據。當事
    人、代理人或辯護人於法院調查證據時，知有第一百五十九
    條第一項不得為證據之情形，而未於言詞辯論終結前聲明異
    議者，視為有前項之同意，刑事訴訟法第一百五十九條之五
    定有明文。查證人許瑞忠、陳世賢、陳德良於高雄市調處詢
    問時所為之證述，均屬被告以外之人於審判外之陳述，然業
    據檢察官、被告及其辯護人於本院準備程序時同意作為本案
    之證據（見本院更一審卷第七０頁至第七一頁），且迄至本
    院審期日進行調查證據時，檢察官、被告及其辯護人均不爭
    執上開証人証詞之證據能力，而本院考量上開證人於高雄市
    調處調查時，均有全程錄音，所述亦屬其等親身經驗之事，
    亦核與其等於偵查中具結證述內容相符，均係出於彼等自由
    意思而為之，彼等於高雄市調處供証之一切情況，認為適當
    ，從而上開證人於高雄市調處所為之證述，均得作為本件之
    證據。
五、再按被告以外之人於偵查中向檢察官所為之陳述，除顯有不
    可信之情況者外，得為證據，刑事訴訟法第一百五十九條之
    一第二項亦定有明文。查證人許瑞忠、陳世賢、陳德良於偵
    查中所為之證述內容，既經法定具結程序，亦未見有何顯不
    可信之情形，亦均得作為證據。
乙、實體部分：
一、被告如何於上揭時、地，以一千五百萬元之代價與操臺灣北
    部口音真實姓名不籍之臺籍男子達成協議，以其所有之「漁
    發一０二號」漁船運送三只紙箱，如何先行自綽號「阿成」
    者收受一百萬元定金，而受委託並雇用不知情之許瑞忠、陳
    世賢駕駛「漁發一０二號」漁船，依約運送三只內裝有「東
    西」之紙箱欲返回臺灣，且該三只紙箱內經查獲確實裝有一
    百零六塊海洛因等事實，業據上訴人即被告甲○○供認不諱
    ；惟矢口否認知悉該三只紙箱內所裝「東西」即係第一級毒
    品海洛因，辯稱「如果知悉該紙箱內裝有海洛因，伊不會隨
    便將之與漁獲放在一起；又伊行為符合自首」云云。
二、經查：
  (一)本件自「漁發一０二號」漁船駕駛艙後方漁具室內，夾藏有
    三紙箱海洛因之藍色帆布袋內查獲扣案之疑似海洛因毒品一
    百零六塊，經以聯勤二０四廠製造之毒品檢驗包試劑初步檢
    驗結果成嗎啡、海洛因反應，復經法務部調查局以化學呈色
    法、氣相層析質譜儀分析法鑑驗結果，送驗檢品一百零六塊
    均含第一級第六項毒品海洛因成分，合計淨重三萬五千七百
    八十九點一六公克，空包裝總重五千九百二十四點二三公克
    ，純度百分之七十九點三九，純質淨重二萬八千四百十三點
    零一公克，有高雄市調處查獲涉嫌毒品危害防制條例毒品初
    步鑑驗報告單、調查局九十六年三月二十四日調科壹字第０
    九二三０二六一二０號函檢送之鑑定書各一份（偵Ａ卷第三
    七、一七六頁）在卷可稽，足證被告以「漁發一０二號」漁
    船運送之該三只紙箱內之物品確係第一級毒品海洛因至明。
  (二)被告雖否認知悉所運送之物品係第一級毒品海洛因。但查：
  １被告於九十六年二月十四日接受高雄市調處調查員訊問時，
    即供稱「（前揭疑似第一級毒品海洛因ㄧ零六塊之來源為何
    ）印象中，約於二、三個月前（及九十五年十一、十二月前
    ），我因『漁發一零二號』漁船即將返臺受檢、換照、維修
    及過年，但缺錢加油且無法支付船員機票及維修經費，所便
    在普吉島當地向同業表示『漁發一零二號』漁船即將返臺，
    拜託代尋回臺漁獲等代運返臺，以便賺取運費貼補開銷，之
    後即有一操臺灣北部口音，來自泰國曼谷的臺籍男子（不知
    其姓名及綽號），前往我在普吉島公司找我，表示有三箱『
    東西』要託我運回臺灣，且以往都是利用『鴿子』在飛，所
    以我直覺是毒品，且加上我負債累累，想趁機賺上一筆還債
    ，乃開價二千萬元（運費）並與對方討價還價，結果以一千
    五百萬元成交，該男子表示我先回臺灣，自然有人會跟我連
    絡，並言明若順利將三箱『東西』運回臺灣，交出第一箱，
    渠就付清尾款一千四百萬元，我再交出剩餘的二箱，果然，
    我返臺後就有一綽號『阿成』之男子與我連絡，雙方說明特
    徵並約在臺北松山機場訂位大廳見面，當場『阿成』給付我
    一百萬元現金當作運費訂金，我收取訂金後，便再返回泰國
    普吉島，．．．三箱以膠帶封妥之紙箱送到我普吉島公司倉
    庫，當時我有親自搬動，每箱重約十餘公斤不等」、「（何
    以你認為該泰籍男子委託你運輸三箱『東西』係毒品）如果
    一般漁貨或農產品，其運費絕不是新臺幣一千五百萬元，且
    該男子又表示以往都是利用『鴿子』在飛，而泰國曼谷確為
    毒品交易活絡地區，所以我直覺一定是很貴重的毒品，運費
    才會高達新臺幣一千五百萬元」等語。其又於九十六年三月
    一日接受高雄市調處調查員訊問時先行確認其於同年二月十
    四日所為之調查筆錄內容實在，另供稱「（你在九十六年二
    月十四日調查筆錄供稱，以一千五百萬元運費委託你代運三
    箱『東西』之男子，曾向你表示該『東西』以往都是利用『
    鴿子』在飛，其『東西』、『鴿子』就各為何物）『鴿子』
    指的就是人，即以人夾帶『東西』闖關入境」、「（就你所
    知在泰國曼谷當地，買賣何種毒品較為氾濫或施用何種毒品
    較為普遍）目前泰國曼谷當地買賣、施用以第一級毒品海洛
    因較為氾濫、普遍，因都是從緬甸過來的，未曾聽聞有賣安
    非他命或愷他命等其他毒品。」等語。被告於上開詢問時雖
    然未直接言明所謂「東西」是海洛因，但訊問過程中所言及
    「鴿子」、「保險套」，其中「鴿子」乃是一般毒販於海洛
    因夾帶方式的暗語，即以保險套內裝毒品海洛因塞在肛門夾
    帶之方式。準此以觀，依上開被告之供述，被告應可推知受
    託運送的物品，應係第一級毒品海洛因。
  ２被告復於九十六年三月二十一日接受高雄市調處（下簡稱市
    調處）調查員訊問時，亦先行確認同年三月一日訊問筆錄內
    容實在後，經調查員整理其所為前後供述內容，並訊及「該
    三箱東西究為何物，何以該名男子願以高達一千五百萬元之
    代價託其運送」一節，被告亦供認「伊因當時時缺錢，被錢
    逼急了，經討價還價最後以一千五百萬元成交時，伊心中清
    楚應該就是價值珍貴的毒品，該名男子才願意以一千五百萬
    元高價託運，而泰國地區買賣盛行、氾濫的毒品就是海洛因
    ，因此伊直覺該三箱東西極可能就是海洛因」等語（見偵Ａ
    卷第一三七頁）；另被告於歷次檢察官偵訊時，及原審九十
    六年二月十四日受理羈押聲請所為之訊問時，亦均供述受託
    運時已知悉貨物內容是毒品等語至明；再佐以被告與該名操
    臺灣北部口音之不詳男子達成協議內容，被告受託運送回台
    之物品僅區區三只紙箱，其代價竟高達一千五百萬元，若非
    被告知悉所運送之物品確係第一級毒品海洛因，衡情被告又
    何須先開價要求二千萬元之代價，經討價還價後以一千五百
    萬元之高價成交（見同上偵卷第一三七頁）？益証被告於受
    託運送而收取三只紙箱之時，應已知悉受託運送之該三只紙
    箱內所裝物品即為第一級毒品海洛因無疑。
  ３再查，被告雖無施用毒品之前科，於本件案發當時經其同意
    採集尿液送驗結果亦呈毒品陰性反應，有臺灣高等法院被告
    前案紀錄表、臺灣臺南地方法院檢察署刑案資料查註紀錄表
    、高雄市立凱旋醫院濫用藥物尿液檢驗報告及九十六年度毒
    品防制條例尿液送驗編號與真實姓名對照表各一件在卷可按
    （見原審卷(一)第五頁至第七頁、第二三頁、二七頁）；但稽
    之被告於市調處所為之上開供述，及被告於原審九十七年一
    月二十五日審理時供述「我是在泰國聽到臺灣人船員運輸海
    洛因毒品被抓到，我聽到泰國海洛因毒品很多」等語，再佐
    以被告於印尼、泰國普吉島從事漁撈及魚貨買賣多年，及海
    洛因乃泰國普吉島盛行之毒品之一，有內政部警政署九十六
    年十月十六日警署刑偵字第0960128600號函及法務部調查局
    九十六年十月十七日調緝貳字第09600450950號函在卷可參
    （原審卷(二)第二二九至二三０頁），顯見被告於市調處所為
    上開供述「泰國地區買賣盛行、氾濫的毒品就是海洛因，因
    此伊直覺該三箱東西極可能就是海洛因」等語，並非子虛，
    益證被告對海洛因乃泰國普吉島所盛行之毒品，亦應有相當
    之認知。
  ４雖被告在常年居住之印尼、泰國普吉島從事魚貨買賣，但稽
    之被告於九十五年至九十六年間入境臺灣次數頻繁，每次停
    留臺灣時間亦多達數星期至一個月，有內政部入出國及移民
    署九十六年十月一日移署資處寰字第09611799930號函檢送
    被告之入出國日期證明書一紙在卷可參（原審卷(二)第一三六
    頁至第一三七頁、第一六六頁至第一六七頁），在其停留臺
    灣期間，對於我國政府打擊毒品犯罪之宣導或者新聞媒體播
    送或報章雜誌刊登國內毒品施用之氾濫等情亦應有所聽聞，
    焉有不知海洛因毒品係我國盛行之毒品種類之一之可能。況
    被告擔任船員、船長長達三十餘年，名下擁有三艘遠洋漁船
    分別為「漁發一０二號」、「漁發二號」、「湧民七號」，
    從事魚貨買賣及運送，又有行政院農業委員會漁業署九十六
    年十月八日漁二字第0961227932號函檢送之船員基本資料列
    印、船員手冊歷史資料查詢作業資料，屏東縣政府九十六年
    十月十一日屏府農漁字第0960202026號函以及「漁發一０二
    號」、「漁發二號」船籍資料查詢作業各一份（原審卷(二)第
    二０四頁至第二０八頁、偵Ａ卷第六九頁至第七０頁）在卷
    可佐。從而，被告擔任船長、船員、經營漁撈及貨品托運而
    進出我國漁港多次，且我國政府常年定期或不定期舉辦之各
    式毒品犯罪宣導活動，並利用大眾傳播媒體（電視跑馬燈）
    、報章雜誌、各港口張貼反毒宣導標語及海報等，亦有海巡
    署南部地區機動海巡隊九十六年十月二日洋局南機偵字第
    0960202611號函、海巡署第十四海巡隊九十六年十月三日洋
    局十四偵字第0960142170號函及行政院農業委員會漁業署九
    十六年十月十一日漁二字第0961227931號函各一份在卷可憑
    （原審卷(二)第一三四頁、第一八０頁至第二０一頁、第二一
    一頁至第二二七頁），則我國政府透過各種宣導管道向大眾
    及漁民廣為宣導海洛因在臺灣氾濫而為我國嚴厲追緝禁止，
    被告對於海洛因係我國嚴格禁止之毒品一事，自無不知之理
    。
  ５再參酌「漁發一０二號」漁船因欲返臺維修，被告另受託運
    送漁貨返臺，業據被告供認在卷，且本件除扣案之毒品外，
    該漁船確另載運旗魚、雨傘魚、鬼頭刀、黑鯊、油魚、鮪魚
    、鋸齒魚等漁獲計三十二噸七百八十公斤等情，又經市調處
    於九十六年十月二十九日以高市緝字第09668064780號函覆
    原審在卷（原審卷(二)第二五０至二五一頁），再以被告受託
    運送上開漁獲所收取之運費係以每公斤八元（見偵Ａ卷第五
    三頁被告之供述），或每公斤十元至十二元計算（見原審卷
    (三)第一二四頁被告之供述），以本次受託運送漁獲量三十二
    公噸，所收取之運費亦僅二十餘萬元至三十餘萬元；反觀該
    三只紙箱（含內裝之海洛因及包裝袋）毛重僅四十餘公斤，
    被告卻約定收取高達一千五百萬元，而與上開漁貨計費標準
    顯不相當之運費。另佐以委託運送之成年男子於交付紙箱時
    又多方交代被告需藏匿在隱密處，不得受潮、日曬，亦不能
    告知他人等隱密詭異之行徑，亦經被告供認在卷，再再彰顯
    被告應知該三只紙箱內所裝物品即係具有極高賣價之違法物
    品。更何況本件查獲之三只紙箱外觀方方正正，內裝物品應
    係塊裝物品，而非粉狀物品，衡之我國治安機關所破獲以貨
    櫃及漁船走私之海洛因毒品均以「塊狀包裝」居多，而本件
    查獲之第一級毒品海洛因亦均呈塊狀包裝，此有法務部調查
    局九十六年十月十七日調緝貳字第09600450950號函一份以
    及法務部調查局高雄市調查處九十六年十月一日高市緝字第
    09668059080號函檢送本件扣案海洛因之照片五十四幀在卷
    可考（原審卷(二)第一三八頁至一六五頁、第二三三頁）。而
    本件查獲之三只紙箱外觀密封完整，未有重新拆封黏貼之現
    象，另經證人即參與查獲起出毒品之調查員乙○○、丙○○
    於原審審理時證述明確，足徵被告於受託運送時，縱令未經
    拆封察看，亦未向委託人詢問紙箱內容物，但綜合上情，其
    於受託運送時應足可研判紙箱內容物應係毒品海洛因，仍與
    該名男子達成協議，而以一千五百萬元之高價代為運送該三
    只紙箱回台，則被告既已認知該三只紙箱內所裝之物品極可
    能為海洛因，然其仍允諾並著手實行運送返臺之事務，顯見
    被告就受託運送之物係屬第一級毒品海洛因，應已知悉，至
    為灼然，被告所辯不知該紙箱內之物品係屬毒品云云，顯難
    信採。
  ６被告及其辯護人雖另辯稱：被告不知悉所運送的「東西」是
    海洛因，否則不會將之放在船長室後面的漁具室，而且也沒
    有上鎖，如果被告知道是海洛因，就不會任意放置云云。然
    被告以何方式藏放該毒品，與其是否知悉該三只紙箱內裝有
    毒品，並無必然之關聯，其將之藏放在船長室後面的漁具室
    ，或係認「越是明顯，越不容易引人注意，而易於隱匿」而
    為之，非必係因被告不知係屬毒品，始隨意放置。況本件扣
    案裝有海洛因之三只紙箱，係由被告親自分別將之夾藏在裝
    有漁具玻璃絲線之三袋藍色帆布袋內，並指示當地不知情之
    印尼籍船員將該三袋裝有毒品海洛因其他裝有漁貨等物之藍
    色帆布袋共計二十袋搬上「漁發一０二號」漁船駕駛艙後方
    的漁具室內等情，業據被告於第一次調查站詢問及檢察官訊
    問時供述明確（見偵查Ａ卷第十頁反面、第五一頁），且該
    三袋裝有紙箱之藍色帆布袋係由被告以特殊綁法綁紮乙節，
    亦經證人乙○○於原審證述在卷（原審卷(三)第九五頁），裝
    有扣案毒品之藍色帆布袋係經被告以上開特殊手法混雜在其
    餘裝有漁貨之藍色帆布袋中，更可見被告工於心計，以致九
    十六年二月十二日下午二時三十五分，在臺灣西南方二四０
    海浬處，海巡署人員登上「漁發一０二號」漁船進檢查時，
    未能查獲任何毒品，即不足為奇，被告及其辯護人上開所辯
    ，亦無可取。
  (三)又被告雇用不知情之許瑞忠、陳世賢駕駛「漁發一０二號」
    漁船運輸上開內裝有第一級毒品海洛因之三只紙箱等事實，
    亦經證人許瑞忠、陳世賢於調查站及偵查中證述明確。而「
    漁發一０二號」漁船因油料短缺，經証人許瑞忠向被告求援
    補給油料，被告因而央託不知情之陳德良一同駕駛「魚發二
    號」漁船，於九十六年二月十二日晚間八時許，在距臺灣西
    南方一九０海浬海域（即北緯十九度三十二分、東經一一八
    度四十一分九秒處）與「漁發一０二號」會合進行補給油料
    等情，亦經證人許瑞忠、陳世賢、陳德良於調查局及偵查中
    證述無誤。另檢察官指揮派遣海岸巡防署所屬之「澎湖艦」
    及「PP－0005號艦」於九十六年二月十二日下午二時三十五
    分，在我國領海及鄰接區以外之臺灣西南方二四０海浬處（
    即北緯十九度一分五十四秒、東經一一八度二十四分六秒）
    尋獲「漁發一０二號」漁船，並由海巡署人員登船進行行政
    檢查卻未查獲任何違禁物，嗣由「澎湖艦」等船艦引護回臺
    南海巡隊艦艇碼頭泊靠後，由被告自行在「漁發一０二號」
    漁船駕駛艙後之漁具室起出內裝有第一級毒品海洛因之三只
    紙箱一節，另經證人即高雄市調處調查員乙○○、丙○○於
    原審審理時及證人許瑞忠、陳世賢、陳德良於調查站及偵查
    中證述無訛。此外，復有海巡署南部地區機動海巡隊檢送「
    澎湖艦」於九十六年二月九日至十四日之航海日誌及航海圖
    以及海巡署第四海巡隊九十六年六月七日洋局四偵字第0960
    041306號函檢送「PP－0005號艦」之航海日誌及航跡圖各一
    份在卷可憑（原審卷(一)第二一五頁至第二二八頁、第二五一
    頁至第二五八頁），足徵被告確實利用不知情之船員許瑞忠
    、陳世賢駕駛「漁發一０二號」漁船私運裝有第一級毒品海
    洛因之三只紙箱至我國領海及鄰接區以外之臺灣西南方二四
    ０海浬處，亦可認定。
  (四)再查，海巡署所屬「澎湖艦」之配屬海巡人員，在臺灣西南
    方二四０海浬處（即北緯十九度一分五十四秒、東經一一八
    度二十四分六秒），尋獲「漁發一０二號」漁船並登船進行
    行政檢查後，引護「漁發一０二號」漁船返臺，前開尋獲「
    漁發一０二號」漁船之地點，係位於我國十二海浬領海及二
    十四海浬鄰接區範圍外，即尚未進入我國國界內一情，亦有
    內政部九十六年七月二十七日臺內地字第０九六０一一六七
    三九號函一紙在卷可參（原審卷(二)第四二之一頁）。復有高
    雄市調處搜索扣押筆錄、扣押筆錄各一份、扣押物品目錄表
    二件、臺灣臺南地方法院檢察署扣押物品清單、「漁發一０
    二號」漁船代保管切結書、漁船裝備清冊各一紙、漁船照片
    十六幀以及證人許瑞忠、陳世賢、陳德良另經臺灣臺南地方
    法院檢察署檢察官以九十六年度偵字第三二七０號不起訴處
    分之處分書一件（偵Ｂ卷第二一至三二、一四六頁、原審卷
    (一)第二八至三八、七０至七二頁）等在卷可佐。末參以被告
    自承以一千五百萬元之代價，並已收受一百萬元定金，運送
    前開一百零六塊第一級毒品海洛因，顯見所獲取之利益甚豐
    ，而運輸第一級毒品之最輕本刑為無期徒刑，罪責非輕，且
    為警方嚴加查緝之重點，此乃眾所周知之事，是以，運輸第
    一級毒品者，若非有利可圖，應無甘冒為檢警查緝法辦而受
    重刑處罰之危險，亦無以平價或低價運輸毒品之理，足證被
    告運輸第一級毒品海洛因確有營利之意圖至為明顯。綜上所
    述，足證被告確有運輸及私運管制物品第一級毒品海洛因之
    犯意，並雇用不知情之船員許瑞忠、陳世賢駕駛「漁發一０
    二號」漁船自泰國普吉島啟航運送前開一百零六塊第一級毒
    品海洛因，嗣因油料短缺，而航行至我國領海及鄰接區以外
    之臺灣西南方二四０海浬處（即北緯十九度一分五十四秒、
    東經一一八度二十四分六秒），經海巡署人員引護返臺，均
    堪認定。
  (五)被告及其辯護人雖另辯稱「被告係在未被有偵查權之公務員
    或機關發覺其為犯嫌前，即主動向臺灣臺南地方法院檢察署
    檢察官自承犯行，並自動起出本案內裝有第一級毒品海洛因
    之三只紙箱，應符合自首之要件」云云。而最高法院本次發
    回亦指摘「本件被告究有無自首規定之適用」等情。惟按，
    刑法第六十二條所稱之發覺犯罪事實，只須有偵查犯罪職權
    之公務員，已知該犯罪事實之梗概為已足，無須確知該犯罪
    事實之真實內容為必要；而所知之人犯，亦僅須有確切之根
    據，可為合理之懷疑，即為犯罪已發覺，不以確知其人為該
    犯罪之真兇無訛為必要。經查：
  １本案移送機關即高雄市調處於查獲被告前所掌握之情資資料
    ，已據該處於九十七年一月十七日以高市緝字第0976800308
    0號函覆在卷（原審卷(三)第六一頁至第六二頁），依該情資
    資料所指高雄市調處係於九十五年九月間接獲電話檢舉屏東
    縣東港鎮漁民綽號「國進」之男子涉嫌走私海洛因毒品，因
    而清查發現被告原名「許國進」，名下登記有「漁發一０二
    號」等三艘遠洋漁船，其中「漁發一０二號」、「湧民七號
    」漁船迄未返臺泊靠，而被告有藥商管理、妨害自由、詐欺
    等前科，而被告於九十五年間出入往返香港、泰國曼谷高達
    十三趟，而其所有之「漁發一０二號」、「湧民七號」漁船
    仍在海外作業，因此不排除被告有涉嫌自境外運輸海洛因毒
    品返臺販賣牟利之可能，因而對被告之妻陳盈縈使用之00-
    0000000號之電話實施通訊監察，發現被告所有之漁船將於
    九十六年之農曆過年前返回屏東東港，因而派遣高雄市調處
    人員進駐屏東東港安檢所等處檢被告所有返臺之漁船，嗣於
    九十六年二月十一日發現被告前往屏東東港安檢所請准其與
    證人陳德良駕駛「漁發二號」漁船前往補給油料予「漁發一
    ０二號」漁船，因而確認被告確有利用漁船自境外運輸海洛
    因返臺販賣之重嫌，且證人即高雄市調處承辦人員丙○○亦
    於原審審理時到院證稱前開資料即為查獲本案前掌握之情資
    等語。
  ２卷附九十六年二月十一日澎湖艦航海日誌記載「本日開航執
    行『漁發一０二號』走私毒品案」，有海巡署海洋巡防總局
    南部地區機動海巡隊九十六年六月四日洋局南機偵字第0960
    201404號函覆該艦航海日誌在卷可憑（原審卷(一)第二一八頁
    ），又臺灣臺南地方法院檢察署報請核發甲○○違反毒品危
    害防制條例案件之檢查、查獲毒品獎金，經核應發給「檢舉
    毒品獎金一百三十三萬六千五百二十元」，亦有臺灣高等法
    院檢察署九十六年十月二十二日檢文允字第0961001141號函
    在卷可稽（本院上訴卷第九六頁至第一００頁），依該函說
    明四並記載：請法務部調查局將檢舉獎金轉發予檢舉人，檢
    舉人領據由該局自行妥為保管，以供查核。而「甲○○涉嫌
    運輸毒品案」檢舉獎金確經檢舉人親自領取，亦有法務部調
    查局函附本院經檢舉人以化名具領之領款收據影本一紙在卷
    可佐（本院上訴卷第一０二頁、第一０三頁）。依據上情，
    足見高雄市調處於查獲於被告所有「漁發一０二號」漁船自
    泰國返臺前，確實經由檢舉人處獲得情資，發現被告涉有運
    輸毒品之重嫌。
  ３據證人丙○○固於原審審理時證稱其係承接前手邱耀輝之工
    作，而邱耀輝於九十五年九月間獲知檢舉後即向臺灣臺南地
    方法院檢察署檢察官王惠芬報請指揮偵辦本案，其於同年十
    月二十日承接本案後，即於九十六年一月初通知檢舉人製作
    筆錄，雖本案偵查卷及高雄市調處於查獲本案後所製作之解
    送人犯報告書，其中相關筆錄、書證、物證，並未發現有何
    檢舉被告涉嫌走私運送海洛因毒品之資料以及憑之報請檢察
    官指揮之資料，另本案（即臺灣臺南地方法院檢察署九十六
    年度偵字第三二七０號）簽分「偵字」案號前，所立之「臺
    灣臺南地方法院檢察署九十五年度他字第五六九二號」案，
    承辦檢察官於九十五年十二月四日以「發現綽號『猴兄』等
    人涉有運輸毒品罪嫌」作為簽分事由（九十五年度他字第五
    六九二號第一頁），亦未顯示有何與本案相關檢舉資料之情
    。然上開九十五年度他字第五六九二號綽號「猴兄」等人涉
    有運輸毒品罪嫌案件，係於該署偵辦九十五年度他字第四七
    四四號被告「阿峰」違反毒品危害防制條例（偵辦中查獲田
    忠偉製造第二級毒品安非他命），另發現「猴兄」等人涉有
    運輸毒品罪嫌而簽分偵辦。經持續追查，發現被告甲○○涉
    有運輸毒品罪嫌，欲利同「漁發一０二號」漁船運輸毒品。
    法務部調查局高雄市調查處偵辦人員乃將偵查結果報告指揮
    偵辦檢察官，因未能確知「漁發一０二號」漁船何時抵達臺
    灣，檢察官遂於九十六年一月三十日發指揮書予海岸巡防署
    第六海岸巡防總隊鹽埔安檢站，提供場所供調查局高雄市調
    查人員進駐，並協助調查報關入境之漁船及船員資料。並簽
    發逕行搜索指揮書，另依刑事訴訟法第七十六條第四款簽發
    拘票，拘提甲○○、陳世賢，此有九十五年度他字第五六九
    二號卷可稽。又本案起訴書並未以本案追查之相關資料（含
    檢舉資料）為證據，再因偵辦上揭九十五年度他字第五六九
    二號綽號「猴兄」等人涉嫌運輸毒品罪嫌案件，除發現甲○○涉犯外，另亦發現「阿成」涉有嫌疑（另簽分他案偵辦）
    ，故與本案相關資料並未併案送審，此觀證人丙○○於原審
    證稱：「有些案件仍在偵查中，因此有部分不能講…」，堪
    信非虛。且按載有保密證人真實身分資料之筆錄或文書原本
    ，應另行製作卷面封存之，其他文書足以顯示應保密證人之
    身分者，亦同，證人保護法第十一條第二項定有明文。是本
    案檢舉資料經檢察官另行封存，未併案送審，諒係檢察官顧
    慮檢舉資料涉及檢舉人之身分，將檢舉資料附卷併送審理將
    有暴露檢舉人身分之危險。而本案確係經人檢舉而查獲，有
    如前述，且觀前揭臺灣高等法院檢察署九十六年十月二十二
    日檢文允字第0961001141號覆臺灣臺南地方法院檢察署函說
    明五記載：檢還貴屬九十六年度毒獎自第四號案相關資料一
    件（內含檢舉資料密封袋一件），益證本案確係經人檢舉而
    查獲。
  ４至於被告於九十一年十二月九日前原名為「許國進」，其綽
    號並非「國進」而係「國和」，有被告之調查筆錄綽號欄之
    記載以及高雄市調處九十六年六月五日以高市緝字第096680
    34290號函檢送被告及其妻陳盈縈所使用電話之通聯譯文所
    示被告或其家人與親友之通聯內容均稱呼被告為「國和」、
    被告妻為「國和嫂」等情（原審卷(一)第二二九至二三五頁，
    此部分之通聯譯文，係依臺灣臺南地方法院檢察署96年南檢
    朝審監（續）字第000158號、第000327號年三月十六日等通
    訊監察書，對被告配偶陳盈縈使用之電話00-0000000號監聽
    取得之監聽譯文，已如上述），然「國和」與「國進」均僅
    係綽號或暱稱，其間縱有差異，但偵查機關既已依該指稱屏
    東縣東港鎮漁民綽號「國進」之男子涉嫌走私海洛因毒品，
    進而清查鎖定被告涉有重嫌後，除派員在東港安檢所守候「
    漁發一０二號」外（參照證人乙○○於原審之證述，見原審
    卷(三)第九一頁），復進而報請檢察官於九十六年二月十一日
    下午六時許，指揮海巡署南部地區機動海巡隊及第四海巡隊
    所屬之「澎湖艦」及「PP－0005號艦」前往查緝「漁發一０
    二號」漁船，如此勞師動眾，應足認定證人丙○○證稱確實
    掌握被告涉有運輸海洛因之情資，並非杜撰。本案依偵蒐資
    料判斷，被告甲○○可能運輸毒品，且研判毒品種類為海洛
    因，且以「漁發一０二號」漁船為運輸工具，但未偵知「漁
    發一０二號」漁船何時駛達屏東東港。負責偵辦本案之調查
    局高雄市調查處乃於九十六年二月九日派員進駐東港安檢所
    ，並報告指揮偵辦檢察官，經檢察官簽發指揮書、拘票，已
    見前述。嗣於同年月十一日，得知被告甲○○欲駕駛「漁發
    二號」漁船，前往為「漁發一０二號」漁船補給油料。依常
    理言，長途航行之船隻焉有不備足油料之理，辦案人員依此
    判斷，被告甲○○可能係藉此機會接駁毒品，以躲避查緝，
    此應係出於偵察機關辦案之經驗與敏銳度，難謂辦案人員研
    判被告甲○○駕船前往接駁毒品，無確切之證據。雖海巡署
    所屬「澎湖艦」尋獲「漁發一０二號」漁船後，曾派員登船
    進行檢查結果雖未查獲任何違禁物品，此無非因被告藏匿毒
    品之技巧高明，有如前述，而調查員乙○○當時未登船搜索
    ，僅由海巡署人員登船檢查，亦無非係因當時海象不佳，為
    避免危險，海巡署人員建議其不要登船等情，又經證人乙○○證述在卷（原審卷(三)第八六、九０頁），被告及其辯護人
    所辯「當時未進行搜索，上開艦艇出海查緝不過抱持姑且一
    試之僥倖心態」云云，要屬無據。
  ５被告於九十六年二月十一日十六時四十分，駕駛「漁發二號
    」漁船出屏東東港安檢站，辦案人員為求程序完備，於同年
    月十二日向原審法院聲請搜索票，雖經原審法院以無管轄權
    為由未予准許（見本院上訴卷第七頁），然偵查機關已經對
    本案被告發動偵查，甚為顯然。同日十四時三十五分許，海
    岸巡防署人員接收「漁發一０二號」之缺乏油料求救訊號，
    而於台灣西南方二四０海浬處，基於海上救難，登船為行政
    檢查，以目視查看，而未實施搜索。行政檢查非司法搜索，
    不得為翻箱倒匱式之搜查，且依前述被告藏匿毒品之方式，
    自難輕易查知毒品藏放處。同日二十時許，被告甲○○所駕
    之「魚發二號」漁船與「漁發一０二號」漁船會合。海岸巡
    防署與高雄市調查處人員乙○○報告指揮偵辦檢察官，檢察
    官指示請「漁發一０二號」、「漁發二號」漁船配合駛回台
    灣接受調查，然為被告所拒，並要求自由離去，檢察官認若
    任由駛離，茫茫大海中，證據（毒品）有湮滅、隱匿之虞，
    且當時情況急迫，若未能當機立斷，可能導致前功盡棄，讓
    犯法者逍遙法外，無法即時向有管轄權之台灣屏東地方法院
    聲請搜索票，遂指揮海岸巡防署與高雄市調查處辦案人員實
    施緊急搜索。然因海岸巡防署與高雄市調查處辦案人員受檢
    察官之命執行搜索，但在航行於海上之船舶實施搜索，人力
    不足，戒護困難，且易生危險，檢察官乃依據刑事訴訟法第
    一百四十四條規定，指示將「漁發一０二號」、「漁發二號
    」漁船引護返回海岸巡防署台南海巡隊執行搜索，並於同年
    月十四日實際執行搜索後，陳報有管轄權之台灣台南地方法
    院、屏東地方法院（見偵Ａ卷第六八頁、第八０頁至第一一
    ０頁）。依搜索程序言，本案自檢察官命執行緊急搜索，並
    命將「漁發一０二號」、「漁發二號」漁船押返台南海巡隊
    時，搜索程序業已開始，而非俟「漁發一０二號」、「漁發
    二號」漁船押抵台南海巡隊，登船搜尋毒品時，始為執行搜
    索。
  ６「漁發一０二號」、「漁發二號」漁船經引護返回台南海巡
    隊安平港艦艇碼頭泊靠後，扣案毒品雖係被告於求見承辦檢
    察官後，帶同辦案人員至「漁發一０二號」船上，指出藏放
    毒品之處而查獲扣案，然此前偵查機關業已調集人員及大型
    Ｘ光掃描機器，準備進行嚴密之搜查，依客觀情形研判，扣
    案毒品海洛因縱經被告藏匿，在嚴密之搜查下，勢將無所遁
    形等情，又經證人周偉傑、乙○○於原審證述明確（原審卷
    (三)第三三頁、第三四頁、第八九頁）。
  ７按搜索並非偵查之必要手段，且曾否實施搜索與有偵查犯罪
    職權之公務員是否已知悉被告犯罪事實之判斷無關。綜觀本
    案偵辦過程，調查局高雄市調查處辦案人員依據偵蒐資料於
    九十六年二月九日，進駐東港安檢所，並由檢察官簽發指揮
    書、拘票，原本計劃俟「漁發一０二號」漁船停靠東港後，
    再進行搜索，但搜索票之聲請因無管轄權未獲法院准許，且
    突發「漁發一０二號」漁船油料不足之緊急狀況，乃調遣海
    岸巡防署艦艇出海監控「漁發一０二號」，依上開偵查機關
    之諸多偵查作為，足見被告運輸毒品海洛因之犯罪事實已經
    偵查機關知悉，被告及其犯案工具並已在偵查機關之掌控中
    。而被告於海岸巡防署人員登船檢查時，並未供出毒品藏放
    處，俟「漁發一０二號」、「漁發二號」漁船經引護返回台
    南海巡隊，且在偵查機關業已調集人員及大型Ｘ光掃描機器
    ，準備進行嚴密搜查之情形下，被告始供出藏放毒品之處所
    ，被告就此所為充其量僅得認係自白犯罪，與自首之要件並
    不相符，被告及其辯護人辯稱被告係自首云云，要無可取。
  ８至最高法院本次發回指摘「有關市調處九十六年二月十五日
    高市緝字第09668011840號函說明欄所載『經貴署吳岳輝主
    任檢察官、王惠芬檢察官於九十六年二月十四日上午七時十
    分許，在海岸巡防署海洋巡防總局第四（台南）海巡隊隊部
    （含艦艇碼頭）持前揭實逕行搜索指揮書指揮．．．』，若
    屬無誤，似謂檢察官於九十六年二月十四日上午七時十分許
    ，始指揮專案人員實施緊急搜索，與原判決理由貳、六(五)所
    為說明，似非一致」一節，實乃因九十六年二月十四日上午
    七時十分許，係指「實際執行緊急搜索之時間」；另本判決
    (五)５之說明內容，則係指臺灣臺南地方法院檢察署檢察官於
    同年二月十二日向臺灣臺南地方法院聲請搜索票，經臺灣臺
    南地方法院以無管轄權為由未予准許，但偵查機關因已對本
    案被告發動偵查，且於同年月十二日，因「漁發一０二號」
    缺乏油料求救，基於海上救難，僅登船為行政檢查，但無法
    搜索，被告又要求離去，該署檢察官為恐証據（即毒品）有
    湮滅、隱匿之虞，當時情況急迫等情，而於同年月十二日決
    定實施緊急搜索，惟雖決定實施「緊急搜索，但因在航行於
    海上之船舶實施搜索，人力不足，戒護困難，且易生危險，
    乃依據刑事訴訟法第一百四十四條規定，將『漁發一０二號
    』、『漁發二號』漁船引護返回海岸巡防署台南海巡隊執行
    搜索，並於同年月十四日實際執行搜索」，二者並無不符或
    矛盾之處，蓋九十六年二月十二日檢察官雖「決定緊急搜索
    」，但因有上開因素無法馬上實施緊急搜索，從而本件實際
    執行搜索之日期係將該漁船引護返台後之同年月十四日上午
    七時十分許，亦可認定。
  ９另最高法院本次發回另指摘「依卷附臺灣臺南地方法院檢察
    署檢察官辦案進行單之記載，檢察官於九十六年一月二十九
    日已批示『準備逕搜書及拘票給高雄市調處』，並於同日簽
    發以上訴人為被告之拘票，上揭拘票雖經檢察官批示『未使
    用，作廢後附卷』，然原判決既認上訴人利用許瑞忠、陳世
    賢於九十六年一月三十日開始運輸（私運）海洛因返台，則
    檢察官於九十六年一月二十九日為上揭批示及簽發拘票之原
    因為何？與本件是否具有關聯？當時檢察官是否已查得上訴
    人涉有運輸（私運）海洛因之嫌疑？俱與上訴人有無自首規
    定適用之間具重要之關聯」等情。經本院將最高法院此部分
    指摘之事項，連同檢送最高法院本次發回之九十七年度台上
    字第六一五九號刑事判決，函請臺灣臺南地方法院檢察署說
    明原由，經該署函覆稱「本署於九十六年一月間即獲悉被告
    甲○○可能利用其名下之漁船運輸毒品走私回台，甲○○於
    九十六年一月二十三日又搭機至泰國，當時即研判其可能在
    泰國處理海洛因磚毒品藏匿、運輸等事宜，因而對之實施通
    訊監察，又因不確知其所有之漁船何時返回屏東東港，故開
    立拘票交付留守在東港時可將之拘提到案，前揭偵查作為，
    均因本署檢察官已查得被告甲○○涉有運輸第一級毒品海洛
    因之嫌疑而為」等語，有該署九十八年一月六日南檢瑞審96
    偵3270字第245號函在卷足憑（見本院更一審卷第四七頁至
    第五三頁、第七三頁），益足見被告並不符合自首之要件。
  (六)綜上，被告所辯「自首」云云，並無可採，本件事証明確，
    被告犯行，堪以認定。
三、論罪部分：
    按運輸毒品或運送走私物品罪之成立，並非以所運輸之毒品
    或運送之走私物品已運抵目的地為完成犯罪之要件；是以，
    區別各該罪既遂、未遂之依據，應以已否起運離開現場為準
    ，如已起運離開現場，其構成要件之輸送行為即已完成，不
    以達到目的地為既遂之條件；懲治走私條例處罰走私行為之
    既遂或未遂，應以已否進入國界為準（最高法院九十五年度
    臺上字第九九０號、八十四年度臺上字第三七九四號判決要
    旨參照）；次按海洛因係屬毒品危害防制條例第二條第二項
    第一款所列之第一級毒品，依法不得持有及運輸。準此，被
    告受託運輸（私運）第一級毒品海洛因，核其所為，係犯毒
    品危害防制條例第四條第一項之運輸第一級毒品既遂罪、及
    懲治走私條例第二條第二項、第一項之私運管制物品進口未
    遂罪，而被告於運輸之前後持有第一級毒品海洛因之犯行，
    為運輸之高度行為所吸收，不另論罪，又其已著手於私運管
    制物品進口行為之實行，但因油料短缺，航行至我國領海及
    鄰接區以外之臺灣西南方二四０海浬處，即經海巡署人員引
    護返臺，亦即被告私運管制物品進口尚未進入我國國界內，
    即因海巡署人員之引護返臺而不遂，此即應構成懲治走私條
    例第二條第二項、第一項之私運管制物品進口未遂罪，此部
    分並按既遂犯之規定減輕其刑；公訴人認被告此部分係犯同
    條例第二條第一項之既遂罪，容有誤會。又被告利用不知情
    之印尼籍漁工搬運前開內裝有第一級毒品海洛因之三只紙箱
    至「漁發一０二號」漁船駕駛艙後漁具室，復利用不知情之
    船員許瑞忠、陳世賢運送前開毒品，應為上開犯行之間接正
    犯。而其與上開操臺灣北部口音真實姓名年籍不詳之臺籍成
    年男子、真實姓名年籍不詳綽號「阿成」之成年男子等人間
    ，有犯意聯絡及行為分擔，應論以共同正犯。另被告係以一
    運輸行為同時觸犯上開二罪名，為想像競合犯，應依刑法第
    五十五條之規定從一重之毒品危害防制條例第四條第一項之
    共同運輸第一級毒品罪論處。
四、原審以被告罪証明確，予以論罪科刑，固非無據，然查：(一)
    在泰國普吉島與被告接洽本件毒品運送者乃係一名操臺灣北
    部口音真實姓名年籍不詳之臺籍成年男子，迭經被告於調查
    站及檢察官偵訊時供述明確，原判決認係綽號「阿成」者與
    之接洽，此部分事實之認定，與卷證資料不合。(二)依據本案
    偵辦過程，調查局高雄市調查處辦案人員依據偵蒐資料於九
    十六年二月九日，進駐東港安檢所，並由檢察官簽發指揮書
    、拘票，原本計劃俟「漁發一０二號」漁船停靠東港後，再
    進行搜索，但搜索票之聲請因無管轄權未獲法院，且突發「
    漁發一０二號」漁船油料不足之緊急狀況，乃調遣海岸巡防
    署艦艇出海監控「漁發一０二號」，依上開偵查機關之諸多
    偵查作為，足見被告運輸毒品海洛因之犯罪事實已經偵查機
    關知悉，被告及其犯案工具並已在偵查機關之掌控中。而被
    告於海岸巡防署人員登船檢查時，並未供出毒品藏放處，俟
    「漁發一０二號」、「漁發二號」漁船經引護返回台南海巡
    隊，且在偵查機關業已調集人員及大型Ｘ光掃描機器，準備
    進行嚴密搜查之情形下，被告始供出藏放毒品之處所，被告
    就此所為充其量僅得認係自白犯罪，與自首之要件並不相符
    均如上述，原判決認被告已符合自首之要件，進而依減刑條
    例第六條、第二條第一項規定予以減刑，亦有未合。被告上
    訴否認其有運輸第一級毒品之故意，並指摘原判決量刑過重
    云云，為無理由。檢察官上訴指摘原判決認定被告符合自首
    之要件為不當，為有理由，且原判決復有上開(一)所述可議之
    處，自屬無可維持，應由本院將原判決予以撤銷改判。
五、爰審酌被告最近五年未曾受有期徒刑以上刑之宣告，此有臺
    灣高等法院被告前案紀錄表及臺灣臺南地方法院檢察署刑案
    資料查註紀錄表各一件在卷可稽，素行尚可，復參酌被告因
    公司經營不善，需款孔急，為貪圖私利，竟利用其所有漁船
    為犯案工具，所幸於毒品海洛因尚未運輸抵達我國境內，即
    遭查獲，然被告運輸之毒品海洛因高達一百零六塊，不含袋
    淨重亦高達三萬五千七百八十九點一六公克，數量龐大，可
    能受其毒害之人數難以計算，對國家、社會造成嚴重戕害之
    危險性甚高，被告並已收取一百萬元之運費定金，所得利益
    甚鉅，暨其智識程度、生活狀況、參與程度及於本案事證明
    確之情形下，猶矢口否認知悉所運送之物品係毒品海洛因之
    犯後態度等一切情況，認公訴人具體求處無期徒刑，核屬罪
    刑相當，而量處如主文第二項所示之刑，並依刑法第三十七
    條第一項之規定宣告褫奪公權終身，以資儆懲。
六、沒收部分：
  (一)按查獲之第一、二級毒品及專供製造或施用第一、二級毒品
    之器具，不問屬於犯人與否，均沒收銷燬之，毒品危害防制
    條例第十八條第一項前段定有明文。查扣案之第一級毒品海
    洛因一百零六塊（不含袋淨重三萬五千七百八十九點一六公
    克），經送驗結果確屬第一級毒品海洛因，有前開鑑定書二
    紙在卷可參，亦經被告坦承係其運輸之物品，依前開規定原
    應諭知全數沒收銷燬之，但因法務部調查局依醫藥研究或訓
    練用毒品及器具管理辦法第八條第二項之規定，於九十六年
    十二月十七日以調緝壹字第09600543300號函請原審同意提
    供本件扣案第一級毒品海洛因十公克以供美國司法部緝毒署
    進行毒品來源鑑析比對，經原審於九十六年十二月二十六日
    以南院雅刑地九六重訴十字第0960062070號函同意准予提供
    後，業經法務部於九十七年一月十日以法檢決字第09700012
    92號函知業已轉交扣案第一級毒品海洛因十公克予美國緝毒
    總署駐香港辦事處（原審卷(三)第二０、二七、五六頁），是
    以，本件扣案之第一級毒品海洛因尚餘不含袋淨重三萬五千
    七百七十九點一六公克，仍應依前該法條規定諭知沒收銷燬
    。
  (二)次按犯毒品危害防制條例第十九條犯第四條至第九條之罪者
    ，其供犯罪所用或因犯罪所得之財物，均沒收之，如全部或
    一部不能沒收時，追徵其價額或以其財產抵償之；犯第四條
    之罪所使用之水、陸、空交通工具沒收之，毒品危害防制條
    例第十九條第一項、第三項分別定有明文，惟仍須以該物屬
    於犯人者為限，始得沒收之（最高法院九十三年度臺上字第
    五三三六號）。查被告運輸第一級毒品海洛因所得之財物為
    一百萬元（未扣案），業經被告供明在卷，依前開法條規定
    宣告沒收，如全部或一部不能沒收時，以其財產抵償之。另
    扣案之「漁發一０二號」漁船一艘乃被告所有供運輸本案第
    一級毒品海洛因所用之水路交通工具，依前開法條規定，亦
    應諭知沒收。
  (三)另按共同正犯因相互間利用他人之行為，以遂行其犯意之實
    現，本於責任共同之原則，有關沒收部分，對於共犯間供犯
    罪所用之物，自均應為沒收之諭知（最高法院九十一年度臺
    上字第五五八三號、八十九年度臺上字第六九四六號判決可
    資參照）。查包裝前開第一級毒品海洛因之空包裝袋共計一
    百零六個，亦係與被告有犯意聯絡之共犯即「操臺灣北部口
    音真實姓名年籍不詳之臺籍成年男子」所有用於包裹毒品，
    以防止其裸露、逸出、潮濕，便於運輸、持有毒品，而扣案
    之紙箱三只亦係共犯即「操臺灣北部口音真實姓名年籍不詳
    之臺籍成年男子」所有，為置放包裝運送海洛因所用之物，
    均經被告供明在卷，雖均非毒品危害防制條例第二條所稱之
    第一級毒品，然因係包裝上開第一級毒品海洛因而與之密切
    接觸，但既經鑑定機關就之與毒品分別鑑析其重量，此有前
    開法務部鑑定書一紙附卷可憑，足證該空包裝袋與毒品，並
    無不可析離之關係，不能視為毒品之一部分，但因上開物品
    均係供被告運輸毒品犯行使用之物，亦應依毒品危害防制條
    例第十九條第一項之規定宣告沒收之。
據上論斷，應依刑事訴訟法第三百六十九條第一項前段、第三百
六十四條、第二百九十九條第一項前段，毒品危害防制條例第四
條第一項、第十八條第一項、第十九條第一項前段、第三項，懲
治走私條例第十一條、第二條第二項、第一項，刑法第十一條前
段、第二十五條、第二十八條、第三十七條第一項、第五十五條
，判決如主文。
本案經檢察官張太龍到庭執行職務。
中    華    民    國    98    年    3     月    4     日
                  刑事第四庭    審判長法  官  吳志誠
                                      法  官  羅心芳
                                      法  官  陳珍如
以上正本證明與原本無異。
如不服本判決應於收受送達後10日內向本院提出上訴書狀，其未
敘述上訴理由者，並得於提起上訴後10日內向本院補提理由書（
均須按他造當事人之人數附繕本）「切勿逕送上級法院」。
                                      書記官  岑  玢
中    華    民    國    98    年    3     月    4     日
附錄本案論罪科刑條文：
毒品危害防制條例第4條第1項：
製造、運輸、販賣第一級毒品者，處死刑或無期徒刑；處無期徒
刑者，得併科新臺幣一千萬元以下罰金。
懲治走私條例第2條：
私運管制物品進口、出口逾公告數額者，處七年以下有期徒刑，
得併科新臺幣三百萬元以下罰金。
前項之未遂犯罰之。
第一項所稱管制物品及其數額，由行政院公告之。


司法院資訊處製作；財團法人民間司法改革基金會備份。
